臺灣臺中地方法院行政訴訟判決
110年度交字第180號
原      告  吳宏程  
被      告  臺中市交通事件裁決處
                      設臺中市○○區○○○路00號
代  表  人  黃士哲    住同上
訴訟代理人  黃曉妍律師
上列當事人間交通裁決事件，原告不服被告民國110年4月19日中
市裁字第68-GDH014754、68-GDH081768號裁決書，提起行政訴訟
，本院判決如下：
    主  文
原處分二撤銷。
原告其餘之訴駁回。
訴訟費用新臺幣參佰元由被告負擔二分之一，餘由原告負擔。被
告應給付原告新臺幣壹佰伍拾元。
    事實及理由
一、程序事項：按行政訴訟法第237 條之7 規定，交通裁決事件
    之裁判，得不經言詞辯論為之。本件屬交通裁決事件，依兩
    造所述各節及卷內資料其事證已臻明確，本院認無經言詞辯
    論之必要，爰不經言詞辯論而為判決。
二、事實概要：訴外人阮春美所有號牌ALZ-6507號自用小客車（
    下稱系爭車輛）於民國109年12月4日6時36分許，先後行經
    臺中市西屯區台74線快速公路10.3公里附近及臺中市西屯區
    台74線10公里處(往高鐵方向)，因「行駛快速公路未依規定
    變換車道」及「行駛快速公路未依規定變換車道」之違規行
    為，遭民眾於109年12月8日檢具事證檢舉，經臺中市政府警
    察局第六分局（下稱舉發機關）員警認定該車輛先後違反道
    路交通管理處罰條例第33條第1項第4款規定，逕行對車主掣
    開第GDH014754、GDH081768號舉發違反道路交通管理事件通
    知單。車主於到案期限檢具事證及應歸責人相關資料，向被
    告告知應歸責人即原告，被告續於110年4月19日以中市裁字
    第68-GDH014754、68-GDH081768號裁決書（下稱原處分一、
    二），依道路交通管理處罰條例第33條第1項第4款、第63條
    第1項第1款及「違反道路交通管理事件統一裁罰基準表」之
    規定，按期限內到案之基準，分別裁處原告第1階段罰鍰新
    臺幣3,000元，並記違規點數1點及罰鍰新臺幣（下同）3,00
    0元，並記違規點數1點。原告不服，提起本件行政訴訟。
三、原告主張略以：本人確實有打方向燈再轉向，被告以未全程
    使用方向燈為由，開立2張，未依規定變換車道之罰單，被
    告所為之處分顯有錯誤等語，並聲明：原處分一、二撤銷，
    訴訟費用由被告負擔。
四、被告答辯則以：
  ㈠本件應適用之法律依據為道路交通管理處罰條例第33條第1項
    第4 款、第63條第1 項第1 款、第7 條之1 、第85條第1項
    、第4 項、高速公路及快速公路交通管制規則第11條、第6
    條第1 項、道路交通安全規則第91條第1項第6款、第109條
    第2項第2款、道路交通標誌標線號誌設置規則第149條第1項
    第1款、第189條之1等規定。
  ㈡案經轉據舉發機關110年2月25日中市警六分交字第110001642
    4號、110年3月15日中市警六分交字第1100024763號函復說
    明略以：「查本案係民眾檢舉案件，經檢視影像發現旨揭車
    輛於109年12月4日6時36分，行經本市西屯區台74線10公里
    處(往高鐵方向)，行駛快速公路未依規定變換車道(未全程
    使用方向燈)，爰逕行製單舉發」及「本案皆係民眾檢舉案
    件，經檢視影像發現旨揭車輛違規行為，爰逕行製單舉發，
    臚列如下：(一)109年12月4日6時36分，行經本市西屯區74
    線快速公路10.3公里附近時，汽車駕駛人未依規定使用方向
    燈(變換車道未使用方向燈)。(二)109年12月6日36分，行經
    本市西屯區74線快速公路10里處(往高鐵方向)附近時，汽車
    駕駛人未依規定使用方向燈(變換車道未使用方向燈)」。
　㈢次查舉發機關檢附之採證光碟，確認檢舉民眾行車紀錄器畫
    面時間2020/12/04 06：36：16時至06：36：40時檢舉民眾
    車輛(下稱該車)行駛於台中市西屯區台74線快速公路往南方
    向主線道外側車道，畫面顯示一台白色小客車(下稱系爭車
    輛)行駛於該車前方之主線道外側車道，當時系爭車輛右側
    出現出口距離200公尺預告標誌(往朝馬路)，系爭車輛繼續
    直行，接著系爭車輛顯示右側方向燈，之後向右跨越車道線
    ，系爭車輛變換車道到一半，即關閉方向燈，並繼續向右變
    換車道，接著系爭車輛繼續前進，該車加速前進，畫面顯示
    系爭車輛號牌為ALZ-6507，之後系爭車輛顯示右側方向燈，
    開始向右跨越穿越虛線，系爭車輛向右變換車道到一半，即
    關閉方向燈，並繼續向右變換車道等情。
　㈣從上揭資料顯示，系爭車輛一開始行駛行駛於台中市西屯區
    台74線快速公路往南方向主線道外側車道，一開始顯示右側
    方向燈，之後向右跨越車道線，變換車道到一半即關閉方向
    燈，並繼續變換車道，接著行駛一段距離後，又顯示右側方
    向燈，之後向右跨越穿越虛線，變換車道到一半時又關閉方
    向燈，並繼續變換車道。系爭車輛二次變換車道均未全程顯
    示方向燈，違反道路安全交通規則第109條第2項第2款、「
    管制規則」第11條規定，依前揭說明，自應以道路交通管理
    處罰條例第33條第1項第4款「行駛快速公路未依規定變換車
    道」處罰。系爭車輛係在變換車道完成後，行駛一段距離，
    再次變換車道，並無違規事實一直存在之行為，即無大法官
    解釋字第604號關於違規事實一直存在之行為連續舉發之疑
    義，自得分別處罰。並聲明：原告之訴駁回，訴訟費用由原
    告負擔。
五、本院之判斷：
  ㈠按「（第1 項）汽車行駛於高速公路、快速公路或設站管制
    之道路，不遵使用限制、禁止、行車管制及管理事項之管制
    規則而有下列行為者，處汽車駕駛人新臺幣3 千元以上6 千
    元以下罰鍰：四、未依規定變換車道。（第6 項）第1 項之
    管制規則，由交通部會同內政部定之。」、「汽車駕駛人有
    下列各款所列條款之一者，除依原條款處罰鍰外，並予記點
    ：一、有第33條第1 項. . . 者，各記違規點數1 點。」，
    道路交通管理處罰條例第33條第1 項第4 款、第6 項及第63
    條第1 項第1 款分別定有明文。又交通部會同內政部依同條
    例第33條第6 項規定授權訂定之高速公路及快速公路交通管
    制規則第11條規定：「汽車在行駛途中，變換車道或超越前
    車時，應依標誌、標線、號誌指示，並不得有下列情形：一
    、驟然或任意變換車道。二、未依規定使用方向燈。三、未
    保持安全距離及間隔。四、駛離主線車道未依序排隊，插入
    正在連貫駛出主線之汽車中間。」是汽車行駛於高、快速公
    路欲變換車道時，自應遵循上開管制規則之規範，不得驟然
    或任意為之，且應先顯示方向燈告知其他用路人，並保持安
    全距離及間隔，方得超越或變換車道，如有違反，即屬未依
    規定變換車道，而該當道路交通管理處罰條例第33條第1項
    第4 款所定之處罰要件。至於依違反道路交通管理事件統一
    裁罰基準表之規定，小型車行駛高、快速公路未依規定變換
    車道，期限內繳納或到案聽候裁決者，統一裁罰基準為3,00
    0 元。
  ㈡查本件如事實概要所述之情事，有舉發機關第GDH014754、GD
    H081768號舉發違反道路交通管理事件通知單、舉發機關110
    年2月25日中市警六分交字第1100016424號、110年3月15日
    中市警六分交字第1100024763號、原處分一、原處分二、送
    達證書、駕駛人基本資料、採證光碟等資料附卷可稽（見本
    院卷第51、61、63、71-77頁），堪信為真實。
  ㈢經本院勘驗調查舉發機關提供之採證光碟，製成勘驗筆錄附
    卷為證（見本院卷第81頁），勘驗結果為：檢舉民眾行車紀
    錄器畫面時間2020/12/04 06：36：16時至06：36：40時檢
    舉民眾車輛(下稱該車)行駛於台中市西屯區台74線快速公路
    往南方向主線道外側車道，畫面顯示一台白色小客車(下稱
    系爭車輛)行駛於該車前方之主線道外側車道，當時系爭車
    輛右側出現出口距離200公尺預告標誌(往朝馬路)，系爭車
    輛繼續直行，接著系爭車輛顯示右側方向燈，之後向右跨越
    車道線，系爭車輛變換車道到一半，即關閉方向燈，並繼續
    向右變換車道，接著系爭車輛繼續前進，該車加速前進，畫
    面顯示系爭車輛號牌為ALZ-6507，之後系爭車輛顯示右側方
    向燈，開始向右跨越穿越虛線，系爭車輛向右變換車道到一
    半，即關閉方向燈，並繼續向右變換車道。依上開勘驗結果
    可知，系爭車輛行駛於台74線快速公路往南方向時，先是未
    顯示方向燈即由主線道變換至外側車道，並於變換至一半時
    即關閉方向燈，之後再次變換車道至一半時關閉方向燈等情
    。按「行車遇有轉向、減速暫停、讓車、倒車、變換車道等
    情況時所用之燈光及駕駛人之手勢，應依下列規定：六、變
    換車道時，應先顯示欲變換車道方向之燈光或手勢。」道路
    交通安全規則第91條第1項第6款分別定有明文、「汽車駕駛
    人，應依下列規定使用方向燈：……二、左（右）轉彎時，應
    先顯示車輛前後之左（右）邊方向燈光；變換車道時，應先
    顯示欲變換車道方向之燈光，並應顯示至完成轉彎或變換車
    道之行為。」道路交通安全規則第109條第2項第2款定有明
    文。由上開規定可知，汽車行駛變換車道時，應先顯示欲變
    換車道方向之燈光，並應顯示至「完成」轉彎或變換車道之
    行為。依此，所謂變換車道之行為完成，係指汽車車身已完
    全進入欲變換之車道內而言；如駕駛人僅於變換車道時開啟
    方向燈，未於車身完整進入左、右側車道前持續顯示燈號作
    動或變換燈號，自應認與上揭規定未符。而系爭車輛兩次未
    全程使用方向燈之行為，違反高速公路及快速公路交通管制
    規則第11條第2款規定，該當道路交通管理處罰條例第33條
    第1項第4款「行駛高速公路未依規定變換車道」之違規。
  ㈣關於原處分二（即110年4月19日以中市裁字第68-GDH081768
    號裁決書）部分：按「立法者固得以法律規定行政機關執法
    人員得以連續舉發 及隨同多次處罰之遏阻作用以達成行政
    管制之目的，但仍須 符合憲法第二十三條之比例原則及法
    律授權明確性原則。申言之，以連續舉發之方式，對違規事
    實繼續之違規行為，藉舉發其違規事實之次數，評價及計算
    其法律上之違規次數，並予以多次處罰，藉多次處罰之遏阻
    作用，以防制違規事實繼續發生，此種手段有助於目的之達
    成，對維護交通秩序、確保交通安全之目的而言，在客觀條
    件之限制下，更有其必要性及實效性。惟每次舉發既然各別
    構成一次違規行為，則連續舉發之間隔期間是否過密，以致
    多次處罰是否過當，仍須審酌是否符合憲法上之比例原則。
    」（司法院釋字第604號解釋理由書參照）。再按「第七條
    之二之逕行舉發案件有 下列情形之一者，得連續舉發：一
    、逕行舉發汽車行車速度超過規定之最高速限或低於規定之
    最低速度或有第三十三條第一項、第二項之情形，其違規地
    點相距六公里以上、違規時間相隔六分鐘以上或行駛經過一
    個路口以上。但其違規地點在隧道內者，不在此限。」，道
    交條例第85條之1第2項第1款定有明文。準此，汽車駕駛人
    行駛高速公路數次未依規定變換車道（未依規定使用方向燈
    ），如其違規地點相距未達6公里、違規時間相隔未達6分鐘
    或未行駛經過一個路口，即不得連續舉發，此於交通勤務警
    察或依法令執行交通稽查任務人員依道交條例第7條之2規定
    逕行舉發案件，固得直接適用，然公路主管或警察機關受理
    道交條例第7條之1規定的民眾檢舉舉發案件，因同具當場不
    能製單舉發之情形，而有本質上之類似性，亦應類推適用上
    開規定，始符道交條例第85條之1第2項第1款之規範意旨（
    臺北高等行政法院109年交上字第132號判決意旨參照）。而
    原告駕駛系爭車輛於109年12月4日06時36分16秒至40秒間，
    有連續兩次行駛高速公路及快速公路未依規定變換車道（未
    依規定使用方向燈）之違規行為，衡酌汽車駕駛及交通違規
    之動態與特性，被告予以分次處罰，與比例原則相違，應類
    推適用道交條例第85條之1第2項第1款規定，處罰一次為已
    足，並認關於原處分二部分，顯屬過當，應予撤銷。
六、本件事證已臻明確，兩造其餘主張及陳述，經核於判決結果
    不生影響，爰不逐一論列，附此敘明。
七、本件第一審裁判費為300元，依行政訴訟法第104條準用民事
    訴訟法第79條規定，酌量由被告負擔2分之1，餘由原告負擔
    ，並依行政訴訟法第104條規定準用民事訴訟法第93條規定
    ，確定第一審訴訟費用額如主文第3項所示。
中　　華　　民　　國　　110 　年　　12　　月　　8 　　日
　　　　　　　　　行政訴訟庭　法　官　楊萬益
以上正本證明與原本無異。
如不服本判決，應於判決送達後20日內，向本院提出上訴狀，其
未表明上訴理由者，應於提出上訴後20日內向本院補提理由書（
均須按他造人數附繕本）。上訴理由應表明關於原判決所違背之
法令及其具體內容，或依訴訟資料可認為原判決有違背法令之具
體事實。
中　　華　　民　　國　　110 　年　　12　　月　　8 　　日
　　　　　　　　　　　　　　　書記官　林柏名